最　高　行　政　法　院　裁　定
                                     100年度裁字第1181號
上  訴  人　謝茂雄等如附表所示742人
共      同
訴訟代理人　林石猛　律師
被 上訴 人　財政部
代　表　人　李述德
訴訟代理人　羅子武　律師
上列當事人間記帳士法事件，上訴人對於中華民國99年1月13日
臺北高等行政法院98年度訴字第1777號判決，提起上訴，本院裁
定如下：
　　主  文
上訴駁回。
上訴審訴訟費用由上訴人負擔。
　　理  由
一、按對於高等行政法院判決之上訴，非以其違背法令為理由，
    不得為之，行政訴訟法第242條定有明文。依同法第243條第
    1項規定，判決不適用法規或適用不當者，為違背法令；而
    判決有同條第2項所列各款情形之一者，為當然違背法令。
    是當事人對於高等行政法院判決上訴，如依行政訴訟法第24
    3條第1項規定，以高等行政法院判決有不適用法規或適用不
    當為理由時，其上訴狀或理由書應有具體之指摘，並揭示該
    法規之條項或其內容；若係成文法以外之法則，應揭示該法
    則之旨趣；倘為司法院解釋或本院之判例，則應揭示該判解
    之字號或其內容。如以行政訴訟法第243條第2項所列各款情
    形為理由時，其上訴狀或理由書，應揭示合於該條項各款之
    事實。上訴狀或理由書如未依此項方法表明，或其所表明者
    與上開法條規定不合時，即難認為已對高等行政法院判決之
    違背法令有具體之指摘，其上訴自難認為合法。
二、上訴人原領有記帳及報稅代理業務人登錄執業證明書。因記
    帳士法於民國96年7月11日修正公布增列第2條第2項，規定
    依該法第35條領有記帳及報稅代理業務人登錄執業證明書者
    ，得換領記帳士證書，並充任記帳士。上訴人依上開規定，
    申經被上訴人分別以97年2月13日臺財稅字第09700041810號
    及97年3月26日臺財北區國稅字第0970180709號函、97年1月
    30日臺財稅字第09700026270號函及97年3月4日臺財南區國
    稅字第0970084351號函、97年2月18日臺財稅字第097000244
    40號函及97年3月24日臺財南區國稅字第0970084949號函97
    年2月19日臺財稅字第09700030670號函及97年3月21日臺財
    中區國稅字第09700102333號函核發記帳士證書及准予登錄
    執行記帳士業務（以上各函統稱為原核證處分）。嗣司法院
    於98年2月20日公布釋字第655號解釋，以記帳士法第2條第2
    項規定有違憲法第86條第2款規定意旨，應自該解釋公布之
    日起失其效力。被上訴人乃分別以98年3月23日臺財稅字第0
    9804521600號函、98年3月23日臺財稅字第09804515760號函
    、98年3月23日臺財稅字第09804522490號函、98年3月23日
    臺財稅字第09804521520號函（各函相對應之上訴人如附表
    所示，以下統稱為原處分），自發文日起廢止原核證處分，
    原核發記帳士證書一併註銷，上訴人得依記帳士法第35條及
    相關規定繼續執業。上訴人不服，循序提起行政訴訟，經原
    審法院駁回其訴後，提起本件上訴，其上訴意旨略以：被上
    訴人所為原處分自始即未對行政程序法第126條第1項信賴保
    護補償為裁量，係屬裁量違法，原審未察，顯有違誤；原審
    既認原核證處分應定性為合法之授益處分，並認合法授益處
    分所依據之法規發生變更，其相對人之信賴「擬制」為值得
    保護，且表示對信賴利益之保護在未採行其他之保護方式時
    ，存續保護與財產保護為擇一之關係，卻稱「原處分未就此
    損失併同為補償處分，不影響其合法性；廢止處分與財產補
    償處分之效力無關連性而應分別觀察，要無因財產補償處分
    有所違法或不當，致令影響廢止處分之效力。」原判決理由
    顯前後矛盾；另原審對上訴人有信賴損失事實本應依職權調
    查，惟原審未為調查，亦有違誤云云。
三、惟查本件原審判決依調查證據所得業已敘明：原核證處分之
    法律依據為96年7月11日修正公布之記帳士法第2條第2項，
    該法律既經司法院釋字第655號宣告為牴觸憲法而自98年2月
    20日起失其效力，無異於將該法規自即日起廢止，應認原核
    證處分作成後，所依據之法規有所變更，惟原核證處分作成
    之際，系爭法規仍為有效之法律，原核證處分依當時有效之
    法律而作成，不因嗣後法律因釋憲機關認定違憲失效而溯及
    認係違法，仍應定性為合法之授益處分；被上訴人對於大法
    官解釋有遵循之義務，司法院釋字第655號就上訴人對於系
    爭法規之信賴，已採取「不存續保護」方式，落實於被上訴
    人行政行為上，除即時廢止原核證處分外，別無其他裁量空
    間，蓋如採取「法律對後失效，但失效前因該法律所成就之
    效果仍存續保護」之模式，無異於僅因上訴人對核證處分之
    信賴，任令核證處分之法律效果於所依據之系爭法規經宣告
    違憲而及時失效後，仍向後持續侵害憲法所保障之考試權及
    平等權，當然有違前揭大法官解釋意旨；在現行法制上，隱
    含推定廢止合法授益處分時，會存在信賴損失之事實，但經
    評價為不適合「存續保護」者，即應廢止，其補償方式改以
    「財產保護」為原則，並給予因信賴而致遭財產上損失者，
    不須經訴願前置程序，得逕提起給付訴訟之權利，但不論財
    產補償爭議如何，既不影響合法授益處分應予廢止之評價，
    廢止處分與財產補償處分之效力即無關連性而應分別觀察，
    要無因財產補償處分有所違法或不當，致令影響廢止處分之
    效力，本案被上訴人逕予廢止原核證處分，既合於大法官解
    釋意旨，則不論是否對於上訴人相關之財產損失給予保護，
    亦均不因此影響原處分廢止原核證處分之適法性等語。原判
    決並就上訴人所主張如何不足採等事項均詳予論述。是原判
    決所適用之法規與該案應適用之現行法規並無違背，與解釋
    判例，亦無牴觸，並無所謂原判決有違背法令之情形。本件
    上訴人對於高等行政法院判決上訴，雖以該判決違背法令為
    由，惟核其上訴理由狀所載內容，仍執與起訴意旨略同且經
    原審不採之陳詞，就原審取捨證據、認定事實之職權行使，
    指摘其為不當，並就原審已論斷者，泛言未論斷，或就原審
    所為論斷，泛言其論斷矛盾，而非具體說明其有何不適用法
    規或適用法規不當之情形，並揭示該法規之條項或其內容，
    及合於行政訴訟法第243條第2項所列各款之事實，難認對該
    判決之如何違背法令已有具體之指摘。依首揭說明，應認其
    上訴為不合法，應予駁回。
四、據上論結，本件上訴為不合法。依行政訴訟法第249條第1項
    前段、第104條、民事訴訟法第95條、第78條、第85條第1項
    前段，裁定如主文。
中　　華　　民　　國　　100　 年　　5　　 月　　12　　日
                    最高行政法院第三庭
                        審判長法官　黃　璽　君
                              法官　楊　惠　欽
                              法官　吳　東　都
                              法官　陳　金　圍
                              法官　蕭　惠　芳

以  上  正  本  證  明  與  原  本  無  異
中　　華　　民　　國　　100　 年　　5　　 月　　12　　日
　　　　　　　　　　　　　　　書記官　彭　秀　玲